臺灣高等法院刑事判決
108年度上訴字第4208號
上  訴  人  
即  被  告  朱峰緯  


上列上訴人即被告因違反毒品危害防制條例案件，不服臺灣桃園
地方法院108年度審訴字第1082號，中華民國108年8月23日第一
審判決（起訴案號：臺灣桃園地方檢察署108年度撤緩毒偵字第2
25號），提起上訴，本院判決如下：
    主  文
上訴駁回。
    事  實
一、朱峰緯基於施用第一級毒品及第二級毒品之犯意，於民國10
    6 年11月21日晚間10時許，在桃園市○○區○○○街某網咖店內
    ，以將第一級毒品海洛因及第二級毒品甲基安非他命一併置
    入玻璃球燒烤之方式，同時施用第一級毒品海洛因及第二級
    毒品甲基安非他命1次，嗣經警查獲後將其尿液送驗而查知
    上情。
二、案經桃園市政府警察局大溪分局報告臺灣桃園地方檢察署檢
    察官偵查起訴。　　
    理  由
一、本院以下所引被告以外之人於審判外所為之陳述，業經當事
    人同意作為證據，本院審酌該等供述證據作成時之情況，尚
    無違法取得證據及證明力明顯過低等瑕疵，且與本案待證事
    實間具有相當關聯，作為證據充足全案事實之認定，應屬適
    當，依刑事訴訟法第159條之 5第1項規定，得為證據。
二、上開犯罪事實，業經上訴人即被告(下稱被告)朱峰緯於原審
    及本院審理時坦承不諱，並有下列證據可資佐證：
　㈠桃園市政府警察局大溪分局被採尿人尿液暨毒品真實姓名與
    編號對照表（尿液編號：106I-529）、桃園市政府警察局大
    溪分局檢體監管紀錄表、勘察採證同意書、台灣檢驗科技股
    份有限公司濫用藥物實驗室-台北濫用藥物檢驗報告在卷可
    稽（見毒偵卷第39頁、第40頁、第42頁、第99頁）。　
　㈡綜上所述，足認被告前揭任意性自白與事實相符，本案事證
    業已明確；被告上開犯行，均堪認定，應依法論罪科刑。 
三、論罪：
　㈠按海洛因及甲基安非他命分別為毒品危害防制條例第2條第2
    項第1款、第2款明定之第一級、第二級毒品。核被告所為，
    分別係犯毒品危害防制條例第10條第1項、第2項之施用第一
    級毒品罪、施用第二級毒品罪。被告持有第一級毒品海洛因
    及第二級毒品甲基安非他命後，進而施用，其持有之低度行
    為均應被其施用之高度行為所吸收，均不另論罪。
　㈡被告將第一級毒品海洛因及第二級毒品甲基安非他命一併置
    入玻璃球內燒烤，而同時施用海洛因、甲基安非他命之行為
    ，係一行為觸犯二罪名之想像競合犯，應依刑法第55條規定
    從一重論以施用第一級毒品罪。
　㈢按刑法第47條第1 項規定：受徒刑之執行完畢，或一部之執
    行而赦免後，5 年以內故意再犯有期徒刑以上之罪者，為累
    犯，加重本刑至2分之1。主要著眼於犯罪行為人前既已受自
    由刑之執行，自當知所悔改，如執行完畢未久，又再故意犯
    罪，足見其對於刑罰反應力薄弱，故必須再延長其矯正期間
    ，藉此協助其重返社會，同時亦兼顧防衛的效果。惟對於刑
    法第47條第1 項規定，若不分情節，基於累犯者有其特別惡
    性及對刑罰反應力薄弱等立法理由，一律加重最低本刑，於
    不符合刑法第59條所定要件之情形下，致生行為人所受之刑
    罰超過其所應負擔罪責之個案，其人身自由因此遭受過苛之
    侵害部分，對人民受憲法第8 條保障之人身自由所為限制，
    不符憲法罪刑相當原則，牴觸憲法第23條比例原則，業經司
    法院釋字第775 號解釋在案。查被告前因詐欺及毒品等案件
    經判處徒刑後，經原審以101 年度聲字第4789號裁定定應執
    行有期徒刑3 年7 月確定及101 年度聲字第4790號裁定定應
    執行有期徒刑11月確定，嗣經接續執行而於105 年7 月12日
    假釋付保護管束，於106 年11月1 日假釋期滿未經撤銷，以
    已執行論而執行完畢等節，有本院被告前案紀錄表1 份可憑
    （見本院卷第36頁），本院爰審酌犯罪行為人之犯罪行為態
    樣；前案執行完畢與後案發生之時間相距長短、前案執行乃
    入監執行完畢等具體個案各種因素，再兼衡其犯罪之動機、
    目的、計畫、犯罪行為人之年齡、性格、生長環境、學識、
    經歷、反省態度等情綜合判斷，認被告於有期徒刑執行完畢
    後，5 年內故意再犯本案有期徒刑以上之罪，為累犯，應依
    刑法第47條第1項規定，加重其刑。
　㈣本案並無自首之適用：
　　按自首以對於未發覺之罪投案而受裁判為要件，如案已發覺
    ，則被告縱有投案陳述自己犯罪之事實，亦祇可謂為自白，
    不能認為自首（最高法院26年上第484號判例意旨參照）。
    經查，證人彭志義於警詢時陳稱：伊是於106年11月21日23
    時30分，在桃園市○○區○○街00巷00號0樓租屋處因通緝而查
    獲，現場有伊及簡瑜萱、朱峰緯及黃炎秋，現場並經查扣海
    洛因、安非他命、夾鏈袋、注射針筒、削尖吸管、電子磅秤
    、安非他命吸食器、海洛因香煙等語（見偵查卷第23頁），
    經核與證人黃炎秋於警詢所述：當日查獲現場有伊及簡瑜萱
    、朱峰緯及彭志義，現場並經查扣海洛因、安非他命、夾鏈
    袋、注射針筒、削尖吸管、電子磅秤、安非他命吸食器、海
    洛因香煙等語大致相符，證人彭至義並陳稱：伊有施用海洛
    因及安非他命等語（見同卷第26頁反面至第27頁），證人簡
    瑜萱於警詢中亦證稱：我有用扣案之吸食器施用安非他命，
    是彭至義購買取得毒品後，我們一起共同施用的，現場有扣
    得海洛因、安非他命、夾鏈袋、注射針筒、削尖吸管、電子
    磅秤、安非他命吸食器、海洛因香煙等語（見同卷第30頁）
    ，並有現場照片14幀在卷可稽（見同卷第47頁至第54頁），
    是本案於查獲時，固係因證人彭至義經通緝而查獲，然就現
    場查扣海洛因、安非他命、夾鏈袋、注射針筒、削尖吸管、
    電子磅秤、安非他命吸食器、海洛因香煙等節以觀，警員於
    查獲時，客觀上已有合理之懷疑足認在場之被告朱峰緯及其
    他證人等人有施用毒品之可能，應認本案已發覺被告涉犯施
    用毒品之罪嫌，自難認為被告關於其施用毒品之犯行有自首
    之適用。
四、原審以被告事證明確，適用毒品危害防制條例第10條第1 項
    、第2 項，刑法第11條前段、第55條、第47條第 1項之規定
    ，並審酌被告前已因施用毒品案件經法院判處罪刑確定，本
    應戒絕毒癮，詎其竟未能自新，仍再施用足以導致人體機能
    發生依賴性、成癮性及抗藥性等障礙之第一、二級毒品，戕
    害自身健康，漠視法令禁制，所為誠屬不當，再衡以被告犯
    罪後坦承犯行，並斟酌被告之犯罪動機、情節及所生危害暨
    其生活及經濟狀況、素行、年紀及智識程度等一切情狀，其
    上開所為量處有期徒刑1年3月等節，雖原審就被告供施用毒
    品之玻璃球未說明是否沒收，諒係因無法證明為被告所有之
    物且無證據證明現仍存在，是就此部分由本院爰予補充外，
    核原審判決之認事用法俱無違誤，量刑尚屬允當。是原審已
    就被告之量刑刑度等節詳為審酌如上，其量刑既未逾越法定
    刑度，亦未濫用自由裁量之權限，自難認有何不當。被告上
    訴請求從輕量刑，為無理由，應予駁回。
據上論斷，應依刑事訴訟法第368條，判決如主文。
本案經檢察官翁珮嫻到庭執行職務。 
中　　華　　民　　國　　109 　年　　4 　　月　　30　　日
                  刑事第二十五庭審判長法　官  宋松璟
                                      法　官  文家倩 
                                      法　官  黃翰義
以上正本證明與原本無異。
如不服本判決，應於收受送達後20日內向本院提出上訴書狀，其
未敘述上訴之理由者並得於提起上訴後20日內向本院補提理由書
（均須按他造當事人之人數附繕本）「切勿逕送上級法院」。
                                      書記官  賴尚君
中　　華　　民　　國　　109 　年　　4 　　月　　30　　日
附錄：本案論罪科刑法條全文 
毒品危害防制條例第10條
施用第一級毒品者，處6 月以上 5 年以下有期徒刑。
施用第二級毒品者，處3 年以下有期徒刑。